最高法院刑事判決
                                   111年度台上字第4739號
上  訴  人  楊益凱                    


上列上訴人因違反槍砲彈藥刀械管制條例案件，不服臺灣高等法
院臺中分院中華民國111 年8 月2 日第二審判決（111 年度上訴
字第1472號，起訴案號：臺灣苗栗地方檢察署110 年度偵字第56
73號），提起上訴，本院判決如下：
    主  文
上訴駁回。
    理  由
一、按刑事訴訟法第377 條規定，上訴於第三審法院，非以判決
    違背法令為理由，不得為之。是提起第三審上訴，應以原判
    決違背法令為理由，係屬法定要件。如果上訴理由書狀並未
    依據卷內訴訟資料，具體指摘原判決不適用何種法則或如何
    適用不當，或所指摘原判決違法情事，顯與法律規定得為第
    三審上訴理由之違法情形，不相適合時，均應認其上訴為違
    背法律上之程式，予以駁回。
二、本件原判決綜合全案證據資料，本於事實審法院採證認事之
    職權，認定上訴人楊益凱有如其事實欄所載犯行，因而維持
    第一審論處上訴人犯非法持有非制式手槍罪刑（累犯，想像
    競合犯槍砲彈藥刀械管制條例第8條第4項之非法持有可發射
    子彈具殺傷力之槍枝罪、第12條第4 項之非法持有子彈罪）
    ，以及諭知相關沒收之判決，駁回上訴人在第二審之上訴。
    已詳敘其憑以認定的證據及得心證之理由，且其所為論斷，
    俱有卷存證據資料可資覆按，從形式上觀察，並無足以影響
    其判決結果之違背法令情事存在。
三、上訴意旨略以：
    上訴人前受徒刑執行完畢後，於5年以內，故意再犯有期徒
    刑以上之罪，固符合刑法第47條第1 項累犯之要件，惟上訴
    人是否應依累犯規定加重其刑，檢察官未主張並具體指出證
    明方法。且上訴人持有扣案槍彈長達4 年期間，未持以從事
    不法行為，足見上訴人並無特別惡性，亦無對於刑罰之反應
    力顯然薄弱等情形。原判決遽依累犯規定加重其刑，有適用
    法則不當之違誤。
四、惟按：
（一）被告構成累犯之事實及應加重其刑之事項，均應由檢察官
      主張並具體指出證明之方法後，經法院踐行調查、辯論程
      序，方得作為論以累犯及是否加重其刑之裁判基礎。法院
      於審酌被告是否適用累犯規定而加重其刑時，訴訟程序上
      應先由檢察官就被告構成累犯之前階段事實，以及應加重
      其刑之後階段事項，均有主張並具體指出證明之方法後，
      法院始需進行調查與辯論程序，而作為是否加重其刑之裁
      判基礎。
　　　依卷內資料，原審審理時，已就卷附上訴人前案紀錄表踐
      行文書證據之調查程序，並就上訴人應否依刑法第47條第
      1項規定加重其刑之事項，進行辯論，而檢察官主張上訴
      人本件犯行構成累犯並應加重其刑，以及說明所持理由。
      此部分上訴意旨指稱：原判決逕自依累犯規定加重其刑程
      序違法等語，顯係未依卷證資料而為指摘，並非適法之第
      三審上訴理由。
（二）司法院釋字第775號解釋所揭示：「於不符合刑法第59條
      所定要件之情形下，致生行為人所受之刑罰超過其所應負
      擔罪責之個案，其人身自由因此遭受過苛之侵害部分，對
      人民受憲法第8條保障之人身自由所為限制，不符憲法罪
      刑相當原則，牴觸憲法第23條比例原則」之意旨，係例示
      如何於個案中調節罪刑不相當之情，並無排除法官於認定
      符合累犯後，仍得就個案行使裁量權，檢視是否加重其刑
      之理。從而，對於成立累犯之行為人，固非一律必須加重
      其刑，事實審法院檢視行為人前、後案情節，其與後案的
      罪質等相關情狀，以個案認定行為人是否具特別惡性及對
      刑罰反應力薄弱等情，作為加重其刑之事由，自難指為違
      法，亦無違司法院釋字第775號解釋意旨。
　　　原判決說明：上訴人前因詐欺案件，經判處有期徒刑2 月
      確定，於民國108 年10月30日易科罰金執行完畢（下稱前
      案）。上訴人於前述徒刑執行完畢後，5 年以內故意再犯
      本件有期徒刑以上之罪，為累犯。爰審酌上訴人於前案有
      期徒刑執行完畢後，繼續持有扣案槍彈，且數量不少，足
      見上訴人有特別惡性，且前案之徒刑執行並無成效，對於
      刑罰之反應力顯然薄弱等一切情節，縱依刑法第47條第1 
      項規定加重法定最低本刑，亦無罪刑不相當之情形等旨。
      依前述說明，不得任意指為違法。此部分上訴意旨泛言指
      摘：原判決依累犯規定加重其刑，有違司法院釋字第775 
      號解釋意旨等語，難謂為適法之上訴第三審理由。
五、綜上所述，上訴意旨係就原判決已明確論斷說明之事項，再
    事爭論，顯與法律規定得為第三審上訴理由之違法情形，不
    相適合。應認本件上訴為違背法律上之程式，予以駁回。
據上論結，應依刑事訴訟法第395條前段，判決如主文。
中　　華　　民　　國　　111 　年　　10　　月　　20　　日
                  刑事第五庭審判長法　官  李  錦  樑
                                  法　官  周  政  達
                                  法　官  蘇  素  娥
                                  法　官  林  婷  立
                                  法　官  錢  建  榮
本件正本證明與原本無異
                                 書記官
中　　華　　民　　國　　111 　年　　10　　月　　24　　日